最高法院刑事判決　　　　　　　　　　111年度台上字第765號
上　訴　人　鄧呈宇（原名鄧宇呈） 



上列上訴人因妨害性自主案件，不服臺灣高等法院高雄分院中華
民國110年10月19日第二審判決（110年度侵上訴字第34號，起訴
案號：臺灣橋頭地方檢察署107年度偵字第10482號），提起上訴
，本院判決如下：
    主  文
上訴駁回。
    理  由
一、按刑事訴訟法第377 條規定，上訴於第三審法院，非以判決
    違背法令為理由，不得為之。是提起第三審上訴，應以原判
    決違背法令為理由，係屬法定要件。如果上訴理由書狀並未
    依據卷內訴訟資料，具體指摘原判決不適用何種法則或如何
    適用不當，或所指摘原判決違法情事，顯與法律規定得為第
    三審上訴理由之違法情形，不相適合時，均應認其上訴為違
    背法律上之程式，予以駁回。
二、本件上訴人鄧呈宇上訴意旨略以：
(一)證人B 女（姓名詳卷）、呂○○（酒店經紀）之證述均聽聞
    自告訴人A 女（姓名詳卷）轉述，高雄市立凱旋醫院（下稱
    凱旋醫院）之精神鑑定報告（下稱精神鑑定報告）係以A 女
    主訴為主，均屬傳聞證據，無證據能力，與大樓監視器錄影
    畫面均不足為本件之補強證據。
(二)有多數人可同時存在同性及異性之性傾向，故A 女之性傾向
    無法僅以B女為其前伴侶而認定之。原判決以A女之性傾向較
    偏同性，與異性性交不符其性傾向，因認A 女不至於同意與
    其為性交，本件性交行為係違反A 女之意思，有採證上之違
    誤。
三、惟查：原判決撤銷第一審之不當科刑判決，改判論處上訴人
    犯強制性交罪刑，已詳敘認定犯罪事實所憑證據及理由。並
    對如何認定：B女、呂○○審判中關於見聞A女案發後與其等
    聯絡情形（A 女轉述遭性侵害過程部分除外）之證述，均有
    證據能力，且與A女之指訴相符，可資為補強證據；A女之指
    證，有上訴人之部分陳述、證人林○○（A 女服務之酒店幹
    部）之證言、B女及呂○○之部分證言（包含B女所為A 女性
    傾向部分），暨酒店消費明細翻拍相片、監視器錄影翻拍照
    片、內政部警政署刑事警察局鑑定書、台灣之星來電通聯明
    細、語音通信費紀錄、WE CHAT 通信軟體對話紀錄、凱旋醫
    院診斷書及精神鑑定報告等資料為補強佐證，可以採信；上
    訴人有強制性交之犯意與犯行；其否認犯罪之辯解，不可採
    ；皆依卷內資料予以指駁及說明。
四、所謂創傷後壓力症候群（Post-traumatic stress disorder
    ，簡稱PTSD）是指人在遭遇創傷事件後，產生心理或身體的
    症狀超過1 個月以上，造成主觀的重大痛苦或社會功能障礙
    。就性侵害案件而言，固非每位發生性侵害之個案皆會有創
    傷後壓力症候群診斷，然經鑑定有創傷後壓力症候群診斷，
    自可反應受創傷者曾經歷過壓力事件之情形。原判決說明本
    件A 女經原審囑託凱旋醫院進行鑑定，結論略為：依據鑑定
    時，A 女回顧性地陳述當時受創傷後的身心狀況及心理衡鑑
    結果，顯示其遭此事件後出現明顯創傷後壓力症候群症狀，
    該情況持續達1至2個月以上，符合精神科診斷系統（DSM5）
    「創傷後壓力症候群」之診斷，與A女案發後1個月於該院精
    神科就醫紀錄診斷是「創傷後壓力症候群」相符，乃推論 A
    女於案發後有呈現創傷後壓力症候群相關症狀等情。前開精
    神鑑定報告既係法院依刑事訴訟法第208 條囑託機關鑑定，
    且報告之作成除參考相關資料外，並為門診鑑定及臨床心理
    衡鑑，經綜合判斷而成，尚非單憑A 女主訴為基礎之累積證
    據，自有證據能力，原判決資為A 女告訴之補強證據，並無
    不合。上訴意旨依憑己見指摘精神鑑定報告無證據能力，非
    上訴第三審之適法理由。
五、原判決從形式上觀察，並無違背法令之情形。上訴意旨置原
    判決之論敘於不顧，徒為事實上之爭辯，並對原審採證認事
    之職權行使，任意指摘，與首揭法定上訴要件不符。其上訴
    違背法律上之程式，應予駁回。
據上論結，應依刑事訴訟法第395條前段，判決如主文。
中    華    民    國   111    年    3     月    9     日
                  刑事第八庭審判長法  官  李  英  勇  
                                  法  官  楊  智  勝  
                                  法  官  吳  冠  霆  
                                  法  官  邱  忠  義  
                                  法  官  洪  兆  隆  
本件正本證明與原本無異
                                  書記官
中    華    民    國   111    年    3     月    11    日